【裁判字號】    98,抗,1599
【裁判日期】    981028
【裁判案由】    假扣押
【裁判全文】
臺灣高等法院民事裁定                  98年度抗字第1599號
抗  告  人  東方電器有限公司
法定代理人  甲○○
上列抗告人與相對人盛淵企業有限公司等間假扣押事件，抗告人
對於中華民國九十八年八月二十四日臺灣板橋地方法院九十八年
度全字第三四四六號裁定，提起抗告，本院裁定如下：
    主  文
抗告駁回。
抗告訴訟費用由抗告人負擔。
    理  由
一、聲請及抗告意旨略以：相對人盛淵企業有限公司（下稱盛淵
    公司）與抗告人因買賣交易所交付之發票，遭國稅局判定為
    虛設行號之發票而處以抗告人罰鍰，惟相對人丙○○曾於民
    國九十三年五月二十一日簽立同意書，同意就抗告人遭國稅
    局處分蒙受之ㄧ切損失，負全部賠償責任。而相對人於本院
    刑事判決及最高行政法院判決後即無法聯繫，且近聞相對人
    已將所有財產搬移隱匿，即有不能強制執行或甚難執行之虞
    ，為保全強制執行，聲請就相對人盛淵公司、丙○○及其合
    夥人丁○○、乙○○（原裁定誤載為謝志興）財產在四百四
    十六萬二千三百七十九元之範圍內予以假扣押等語。
二、按請求及假扣押之原因應釋明之；前項釋明如有不足，而債
    權人陳明願供擔保或法院認為適當者，法院得定相當之擔保
    ，命供擔保後為假扣押，民事訴訟法第五百二十六條第一項
    、第二項分別定有明文，故債權人聲請假扣押應就其請求及
    假扣押之原因加以釋明，兩者缺一不可，若債權人就其請求
    及假扣押之原因有一項未予釋明，法院即不得為命供擔保後
    假扣押之裁定。又所謂「請求之原因」，依民事訴訟法第五
    百二十二條第一項規定，係指債權人金錢請求或得易為金錢
    請求之發生緣由；所謂「假扣押之原因」，依同法第五百二
    十三條第一項規定，則指有日後不能強制執行或甚難執行之
    虞，或應在外國為強制執行之情形，如債務人浪費財產，增
    加負擔，或就財產為不利益之處分，將成為無資力之狀態，
    或將移住遠地、逃匿無蹤、隱匿財產等是；另所謂「釋明」
    ，依同法第二百八十四條規定，乃指提出可使法院信其主張
    為真實，並可供法院隨時進行調查之證據而言，故當事人如
    未同時提出供釋明用之證據，法院自無裁定限期命其補正之
    必要。
三、經查，盛淵公司已解散並清算完結，有本院卷附之公司資料
    查詢可稽，則其法人人格已歸於消滅，自無當事人能力，抗
    告人就此部分之請求已難謂為合法。又抗告人提出國稅局函
    、罰鍰繳款書及同意書等為證，固能釋明其對於相對人丙○
    ○有金錢上之請求，惟並無從論及相對人丁○○、乙○○，
    抗告人僅泛稱其等為相對人丙○○之合夥人，並未提出證明
    其為合夥人之證據，則抗告人對其等有何債權存在並無從得
    知，即抗告人對於相對人丁○○、乙○○有何金錢上請求未
    據其釋明。另就相對人丙○○有何假扣押原因，抗告人雖稱
    無法聯繫相對人、其夫妻已將財產搬移云云，然其提出之相
    對人丙○○住處之建物登記謄本，其上記載之所有權人仍為
    丙○○，且丙○○之妻黃翠華既非本件債務人，其處分自己
    所有財產與丙○○無涉，自均無法證明相對人丙○○有何浪
    費財產、增加負擔、或就財產為不利益之處分，將成為無資
    力之狀態，或將移住遠地、逃匿無蹤等情，則抗告人未提出
    可及時調查之證據釋明假扣押之原因，不能認抗告人已為釋
    明。揆諸上開說明，本件不合於假扣押之要件，抗告人之聲
    請即不應准許，自無從命擔保後准許假扣押。原法院駁回其
    聲請，於法並無不合。抗告意旨仍執陳詞，指摘原裁定不當
    ，求予廢棄，為無理由，應予駁回。
據上論結，本件抗告為無理由，爰裁定如主文。
中    華    民    國    98    年    10    月    28    日
                    民事第八庭
                        審判長法  官  劉勝吉
                              法  官  鄭威莉
                              法  官  連正義
正本係照原本作成。
本裁定除以適用法規顯有錯誤為理由外，不得再抗告。如提起再
抗告，應於收受後10日內委任律師為代理人向本院提出再抗告狀
。並繳納再抗告費新台幣１千元。
中    華    民    國    98    年    10    月    30    日
                              書記官  周淑靜

司法院資訊處製作；財團法人民間司法改革基金會備份。
